臺灣桃園地方法院刑事判決　　　　　　　　　　　　　九十三年度交訴字第一二號
　　公　訴　人　臺灣桃園地方法院檢察署檢察官
　　被　　　告　丁○○
右列被告業務過失致死等案件，經檢察官提起公訴（九十二年度偵字第一三九三二號
），經本院改用簡式審判程序，判決如左：
    主  文
丁○○從事業務之人，因業務上之過失致人於死，處有期徒刑壹年陸月。
    事  實
一、丁○○受僱於台北市松山區○○○路○段一○三號十二樓之一「亞瑟仕通運有限
    公司」（下稱：亞瑟仕公司），擔任送貨司機，平日以從事駕駛汽車運送貨物為
    其業務，為從事業務之人。於民國九十二年七月四日上午，丁○○駕駛亞瑟仕公
    司所有車牌號碼○四七八─ＤＣ號自用小貨車，載運貨品至楊梅湖口地區送貨。
    丁○○駕車沿桃園縣楊梅鎮○○路○段，往湖口方向行駛，於當日上午十時十分
    許，行經楊湖路三段上湖高幹一○二號前時，本應注意汽車行駛時，應注意車前
    狀況及二車併行之間隔，並隨時採取必要之安全措施，而依當時天候晴朗、有日
    間自然光線、路面乾燥、無缺陷、無障礙物、視距良好等情形，客觀上並無不能
    注意之情事，竟疏未注意，雖已見其右前方徐玟瑗騎乘腳踏車搭載其妹妹乙○○
    ，行駛於右側慢車道上，竟疏未注意，於超越徐玟瑗所騎乘之腳踏時，未注意車
    前狀況，及保持適當之併行間距，致其右側車頭追撞該腳踏車之後輪，乙○○因
    強烈碰撞而往上彈起，再撞擊到丁○○所駕駛之上開車輛之前擋風玻璃再掉落地
    面，丁○○見狀，將車頭往左，試圖閃避，因而將徐玟瑗連人帶車一併推往對向
    車道，徐玟瑗所騎乘之腳踏車，倒臥在對向快、慢車道分隔之白實線上，徐玟瑗
    則掉落在對向車道之路邊。乙○○因而受有頭外傷、頭皮撕裂傷、左橈骨骨折等
    傷害；另徐玟瑗則受有外傷性顱內出血、中樞性尿崩症、尿道感染、低血鉀症、
    深度昏迷之傷害，經緊急送往林口長庚紀念醫院急救，嗣再轉至中英醫院診治，
    仍於九十二年十二月二十一日上午，因上開傷害而傷重不治死亡。丁○○於有偵
    查權限機關發現犯罪行為前，在警員戊○○據報前往肇事現場處理時，向警員坦
    承為肇事之人，自首進而接受裁判。
二、案經丁○○自首、乙○○及徐玟瑗之法定代理人甲○○、丙○○訴由桃園縣警察
    局楊梅分局報告臺灣桃園地方法院檢察署檢察官偵查起訴。
    理  由
壹、程序部分：
一、按除被告所犯為死刑、無期徒刑、最輕本刑為三年以上有期徒刑之罪或高等法院
    管轄第一審案件者外，於準備程序進行中，被告先就被訴事實為有罪之陳述時，
    審判長得告知被告簡式審判程序之旨，並聽取當事人、代理人、辯護人及輔佐人
    之意見後，裁定進行簡式審判程序，刑事訴訟法第二百七十三條之一定有明文，
    本件被告丁○○被訴業務過失致死等案件，經本院訊問被告後，被告為有罪陳述
    ，且所犯非死刑、無期徒刑、最輕本刑為三年以上有期徒刑之罪或高等法院管轄
    第一審案件，經踐行上開程序後，由合議庭裁定由獨任法官改依簡式審判程序審
    理。
貳、實體部分：
一、訊據被告丁○○坦承受僱於亞瑟仕公司擔任送貨司機工作，於右述時、地，駕駛
    上開自用小貨車前往送貨途中，已看見被害人徐玟瑗所騎乘後搭載告訴人乙○○
    之腳踏車行駛在其右前方之慢車道上，在超越腳踏車時，其右前側車頭追撞腳踏
    車之後輪，並因而致告訴人乙○○及被害人徐玟瑗分別受有右述之傷害，且被害
    人徐玟瑗並因此一傷害結果經診治後，仍因傷重而不治死亡，以及其就本件車禍
    事故之發生有未注意車前狀況之過失等情節均坦承不諱，核與證人即告訴人乙○○所證述：當天與姊姊（指徐玟瑗）要去國小玩，遭人從後面撞到等語（參本院
    九十三年五月十一日審判筆錄）相符，並有道路交通事故調查報告表及現場圖各
    一份、肇事現場照片八張、被告所駕駛之上開小貨車之行車執照、（參偵卷第四
    、六至八頁、第十七至二十頁）附卷可稽。而由現場照片觀之，被告所駕駛之上
    開自用小貨車前擋風玻璃上，有遭撞擊後成蜘蛛網狀一處，另右前側之大燈已破
    裂，大燈上方之飾條斷裂，遺落在右側慢車道上，而被害人徐玟瑗所騎乘之腳踏
    車之後輪及後輪拱均彎曲變形，足認被害人徐玟瑗所騎乘之腳踏車之後方，以及
    被告所駕駛之上開自用小貨車之右前側均曾遭受撞擊，是核被告自白：自腳踏車
    之後輪追撞被害人等語，及證人乙○○所證述：遭人自後方追撞等語，均與事實
    相符。另由上開照片所顯示之現場散落物，被告所駕駛之上開自用小貨車斜停在
    分向線上，車前之地面上留有貨車之水箱破損後流出之水漬痕跡，該車之左後方
    ，即對向快車道上有被害人掉落之拖鞋二支，另右後方即右側慢車道上留有自其
    貨車大燈上方斷裂之飾條一支。另被害人徐玟瑗所騎乘之腳踏車倒臥在對向分隔
    快慢車道之白實線上，亦足證本件車禍事故發生之地點應是在右側慢車道上，車
    禍發生前被害人徐玟瑗應係行駛於慢車道無疑，因此，足認證人乙○○所證述：
    車禍前原行駛在路邊等語一節，亦為事實。從而，本件車禍事故應係肇因於被告
    自快車道超越行駛於慢車道上之被害人徐玟瑗所騎乘之腳踏時，未注意車前狀況
    ，並保持適當之併行間距，以致在越時，其右前側車頭撞擊腳踏車之後輪所致。
    按「汽車行駛時，駕駛人應注意車前狀況及兩車併行之間隔，並隨時採取必要之
    安全措施。」，道路交通安全規則第九十四條第三項定有明文，被告在超越行駛
    在右前方之被害人徐玟瑗時，未注意車前狀況，並保持適當之併行間隔，而致生
    本件車禍事故，其有過失甚明，至於被害人徐玟瑗騎乘腳踏車行駛於外側慢車道
    ，而遭被告自後追撞，難認其就本件車禍事故有何過失可言。本件車禍事故經委
    請臺灣省桃園縣區行車事故鑑定委員會鑑定結果，亦認定被告有未注意車前狀況
    之過失，另被害人徐玟瑗並無過失，此有該會九十二年十二月十九日府車鑑桃字
    第九二一四○七號函暨鑑定意見書在卷可考（參偵卷第三十至三十二頁）。
  (二)告訴人乙○○因本件車禍事故而受有頭外傷、頭皮撕裂傷、左橈骨骨折等傷害，
    此有長庚紀念醫院診斷證明書一紙在卷可稽（參偵卷第三十九頁）；另被害人徐
    玟瑗則受有外傷性顱內出血、中樞性尿崩症、尿道感染、低血鉀症、深度昏迷之
    傷害，亦有長庚紀念醫院珍斷證明書一紙附卷可考（參偵卷第十六頁），被害人
    徐玟瑗嗣經轉往中英醫院診治，仍於九十二年十二月二十一日上午，因上開傷害
    而傷重不治死亡，亦有中英醫院所出具之死亡證明書在卷可按（參偵卷第三十八
    頁）。足認被告之上開過失與被害人徐玟瑗之死亡及告訴人乙○○之傷害間，顯
    有相當因果關係。
  (三)本件車禍事故之過失認定已明，被告於偵查中請求再送覆議，核無必要。另被告
    曾請求再向長庚醫院調閱車禍當日送急救之紀錄，以查明被害人徐玟瑗之死亡是
    否與車禍有相當因果關係等語，惟被告嗣已撤回本項證據調查之聲請，且查，中
    英醫院所出具之上開診斷證明書已詳細載明被害人徐玟瑗之死亡原因為：因車禍
    ，導致顱內出血，因而致中樞神經衰弱死亡，此有上開死亡證明書可考，顯見被
    害人徐玟瑗之死亡確係肇因於本件車禍事故，因此，此項證據之調查，亦無必要
    ，均附此敘明。
  (四)綜合上述，本件被告業務過失致死及業務過失傷害之犯行，事證明確，洵堪認定
    ，應依法論科。
二、被告丁○○受僱於亞瑟仕公司，擔任送貨司機，平日以駕駛汽車運送貨物為其業
    務，為從事業務之人。是核其所為，係犯刑法第二百七十六條第二項之業務過失
    致死罪及同法第二百八十四條第二項前段之業務過失傷害罪。被告以一過失行為
    ，侵害數法益，並同時觸犯上開二罪名，為想像競合犯，應從一重之刑法第二百
    七十六條第二項之業務過失致死之一罪處斷。被告於有偵查犯罪權限機關未發現
    犯罪前，在警員戊○○據報前往肇事現場時，向警員坦承為肇事之人，自首進而
    接受裁判等情，業據證人戊○○於本院調查時結證屬實（參本院九十三年四月八
    日審判筆錄），已合於刑法第六十二條前段自首之要件，應依法減輕其刑。爰審
    酌本件車禍均係導因於被告過失，以及被告犯後迄未賠償告訴人分文，犯後態度
    不佳等一切情狀，量處如主文所示之刑。公訴人雖請求從重量處有期徒刑三年，
    惟本院斟酌告訴人亦表示願意原諒被告之情，所宣示之刑已屬適當，附此敘明。
據上論斷，應依刑事訴訟法第二百九十九條第一項前段、第二百七十三條之一第一項
，刑法第二百七十六條第二項、第二百八十四條第二項前段、第五十五條、第六十二
條前段，罰金罰鍰提高標準條例第一條前段，判決如主文。
本案經檢察官廖先志到庭執行職務。
中      華      民      國    九十三    年      五      月    二十五    日
                              臺灣桃園地方法院交通法庭
                                  法      官  李  桂  英
右正本證明與原本無異。
如不服本判決，應於判決送達後十日內向本院提出上訴狀( 應附繕本 )，上訴於
臺灣高等法院。
                                  書  記  官  張  淑  芬
中      華      民      國    九十三    年      五      月    二十五    日
附論本案科刑依據之法條全文：
刑法第二百七十六條第二項、第二百八十四條第二項：
中華民國刑法第二百七十六條
(過失致死罪)
因過失致人於死者，處二年以下有期徒刑、拘役或二千元以下罰金。
從事業務之人，因業務上之過失犯前項之罪者，處五年以下有期徒刑或拘
役，得併科三千元以下罰金。
中華民國刑法第二百八十四條
(過失傷害罪)
因過失傷害人者，處六月以下有期徒刑、拘役或五百元以下罰金，致重傷
者，處一年以下有期徒刑、拘役或五百元以下罰金。
從事業務之人，因業務上之過失傷害人者，處一年以下有期徒刑、拘役或
一千元以下罰金，致重傷者，處三年以下有期徒刑、拘役或二千元以下罰
金。
